【裁判字號】    97,訴,193
【裁判日期】    970815
【裁判案由】    損害賠償
【裁判全文】
臺灣雲林地方法院民事判決               97年度訴字第193號
原      告  甲○○
            乙○○
被      告  丙○○
上列被告因傷害等案件，經原告提起損害賠償之附帶民事訴訟（
本院97年度簡上附民字第2 號），由本院刑事庭裁定移送前來，
本院於民國97年8 月1 日言詞辯論終結，判決如下：
    主      文
被告應給付原告甲○○新台幣貳仟元，及自民國九十五年四月二
日起至清償日止，按年利率百分之五計算之利息。
被告應給付原告乙○○新台幣壹仟柒佰元，及自民國九十五年四
月二日起至清償日止，按年利率百分之五計算之利息。
原告甲○○其餘之訴駁回。
本判決第一項原告甲○○勝訴部分於原告以新台幣壹仟元供擔保
後得假執行；但被告如以新台幣貳仟元為原告預供擔保後，得免
為假執行。
本判決第二項原告乙○○以新台幣陸佰元供擔保後得假執行；但
被告如以新台幣壹仟柒佰元為原告預供擔保後，得免為假執行。
原告甲○○其餘假執行之聲請駁回。
    事實及理由
一、原告方面：
  (一)甲○○主張：被告於民國96年7 月4 日下午3 時30分許，在
    雲林縣虎尾鎮廉使里160 號「阿珠雜貨店」內，徒手毆打伊
    胸部、下巴及頭部等處，造成伊受有胸壁挫傷、臉挫傷、左
    側慢性硬膜下出血等傷害，尤其左側慢性硬膜下出血導致伊
    喪失語能及思考能力，右手右腳喪失行動能力，迄仍須不定
    期至台北林口長庚醫院複診，伊因此事故計支出醫療費新台
    幣（下同）21,356元。其次，伊目前雖已退休，但最高法院
    曾肯定幼兒及無職業之被害人得請求喪失或減少勞動能力之
    損害，為此請求被告應賠償伊勞動能力減少之損害80,000元
    。又伊為被告毆傷致日常生活增加支出就醫交通、住院伙食
    、營養及配偶照顧伊起居之看護等費用合計為150,000 元，
    亦得請求被告賠償。再者，伊為被告毆傷受有精神損害，為
    此請求被告賠償伊精神慰撫金300,000 元。基上爰依民法第
    184 條第1 項前段、第193 條第1 項、第195 條第1 項規定
    提起本訴。
  (二)乙○○主張：被告於同年8 月6 日上午11時35分許，未經伊
    同意即擅入雲林縣崙背鄉○○村○○路68號伊之住宅內，並
    大聲斥喝：「甲○○在否？」，經伊表示甲○○不在，被告
    旋即持鐵鎚將上開住宅窗戶玻璃擊破而損壞之，經伊僱工修
    復上揭玻璃計支出1,700 元，為此爰依民法第196 條規定提
    起本訴。
  (三)聲明：
    1.被告應給付原告甲○○551,356 元，及自起訴狀繕本送達
      被告翌日起至清償日止，按年利率百分之五計算之利息。
    2.被告應給付原告乙○○1,700 元，及自起訴狀繕本送達被
      告翌日起至清償日止，按年利率百分之五計算之利息。
    3.上開各請求，原告均願供擔保請求宣告假執行。
二、被告則辯以：伊係雲林縣崙背鄉崙前村村長，因原告甲○○
    與伊配偶有染，伊才與甲○○發生衝突，且伊僅打甲○○一
    耳光，甲○○其餘傷勢並非伊所造成，故而甲○○請求伊賠
    償醫療費用部分，伊不同意。其次，甲○○為退休之國小校
    長，領有月退俸，且其未舉出其有何喪失或減少勞動能力及
    增加生活費用之依據，是其此二部分之請求，亦不應准許。
    又依兩造之身份地位及經濟能力，伊因氣憤甲○○與伊配偶
    有染才動粗，是甲○○請求伊賠償慰撫金30萬元，亦屬偏高
    ，應予核減。再者，原告乙○○請求伊賠償修復門窗所支出
    之費用1,700 元，僅提估價單為證，有無修理不明，且該門
    窗老舊，亦應予折舊。聲明：求為判決駁回原告之訴；如受
    不利之判決，願供擔保請免假執行。
三、得心證之理由：
  (一)原告甲○○部分：
    1.甲○○主張：被告基於傷害之犯意，於96年7 月4 日下午
      3 時30分許，在雲林縣虎尾鎮廉使里160 號「阿珠雜貨店
      」內，徒手毆打其胸部及臉部各1 下，造成其受有胸壁挫
      傷、臉挫傷等傷害，刑事部份經本院刑事庭對於被告以傷
      害罪判處拘役40日之事實，業經本院依職權調閱本院97年
      度簡上字第12號刑事卷查明無誤，且有上開案號刑事判決
      書1 份在卷（見卷內第3 －6 頁）可稽。
    2.被告雖辯稱：伊僅打甲○○一耳光，甲○○其餘傷勢並非
      伊所造成云云。惟查，甲○○於96年10月9 日警詢時明確
      指稱：「丙○○於96年7 月4 日下午3 時30分許，在虎尾
      鎮廉使里160 號（阿珠雜貨店）用拳頭毆打我頭部【關於
      毆打頭部部分詳後述】、胸部、臉部下巴。造成我的胸部
      、臉部下巴挫傷。」（警卷第6 頁），復於96年11月19日
      檢察官訊問時具結證稱：「（問：廖榮進如何打你？）他
      用拳頭打我的下巴一下、胸部一下、頭部一下，我都有到
      台大去驗傷。」（偵卷第7 頁）經核與甲○○於96年7 月
      4 日遭毆打後2 日後即96年7 月6 日至臺大醫院雲林分院
      就診，認「胸壁挫傷、臉挫傷」之診斷結果相符，有上開
      診斷證明書1 紙在刑事卷可考。而前開診斷證明書係於甲
      ○○遭毆打後2 日內就診後當日所開立證明，時間緊接，
      應係被告與甲○○96年7 月4 日發生爭執時，遭被告毆打
      所致；且就此部分甲○○指述被告除毆打其下巴1 下外，
      尚「用拳頭打胸部1 下」，其敘述平實，並無特別誇張、
      渲染之情，此部分指述應可採信。被告就此空言否認，並
      不足採。
    3.其次，原告雖主張：被告尚毆打其頭部1 下，導致其受有
      左側慢性硬腦膜下出血云云。惟查：
      (1)原告最初就診所開立之臺大醫院雲林分院96年7 月6日
        臺大雲分醫診字第9477號診斷證明書內，僅診斷「胸壁
        挫傷、臉挫傷」，並未提及任何頭部之傷害。
      (2)原告在警訊時提出之臺大醫院雲林分院96年8 月20日臺
        大雲分醫診字第11750 號診斷證明書固記載：「慢性硬
        腦下出血」，醫師囑言部分註明：「病患因上訴（應為
        『述』之誤）診斷於96年8 月19日經急診住院，至96年
        8 月20日出院。」；另長庚紀念醫院96年8 月28日診斷
        證明書固診斷：「左側慢性硬腦膜下出血」醫囑：「病
        患於96年8 月20日住院，於96年8 月20日施行顱骨穿洞
        手術引流血水，於96年8 月29日住院，共住院10天，宜
        續門診追蹤。」，復於96年9 月5 日在診斷部分以手寫
        補充「頭部外傷（以下空白）960905補」等字樣。惟原
        告係於96年7 月4 日遭被告毆打45天後之96年8 月19日
        始因「慢性硬腦下出血」住院並接受手術治療，前後時
        間已有相當間距，是其「慢性硬腦下出血」與被告96年
        7 月4 日之毆打有無因果關係，即非無疑。
      (3)再者，前揭長庚紀念醫院96年8 月28日診斷證明書診斷
        ：「左側慢性硬腦膜下出血」外，復於96年9 月5 日在
        診斷部分以手寫補充「頭部外傷（以下空白）960905補
        」等字樣。倘原告於96年7 月4 日即受有頭部外傷，豈
        有離受傷時間僅2 日之96年7 月6 日臺大醫院雲林分院
        臺大雲分醫診字第9477號診斷證明書隻字未提，距離45
        日後之長庚紀念醫院96年8 月28日診斷證明書反而加以
        記載之道理。則原告是否係因96年7 月4 日遭被告毆打
        而導致「慢性硬腦下出血」，或因96年7 月6 日至臺大
        醫院雲林分院開立診斷證明後之其他原因所導致，亦啟
        疑竇。
      (4)末，原告於97年4 月1 日在本院刑事庭審理時經審判長
        訊問：「（問：96年7 月4 日被告打你時，你哪裡受傷
        ？）我左下巴、頭部、胸部。」、「（問：頭部受什麼
        傷？）頭部被打1 下腫起來，下巴擦傷。」、「（問：
        頭部那裡？）也是左邊。他用拳頭很大力。」、「（問
        ：腫起來的部分，後來怎麼樣？）我也不知道後來怎麼
        樣，後來就消掉了，後來8 月中旬時左右，我1 個人不
        成人形，我的1 手1 腳都不能動。8 月19日時我太太及
        女兒送我去急診，急診以後，臺大說5 日後才能開刀，
        我們會害怕，所以我們第2 天轉診到長庚，那天晚上我
        們7 點多就去長庚開刀。」、「（問：8 月20日的頭部
        外傷是在那裡？）這個我不知道，我絕對沒有去撞到。
        」、「（問：8 月20日的頭部外傷怎麼來的？）醫生開
        的頭部外傷可能就是開刀的地方。」、「（問：你8 月
        20 日 頭部外傷是什麼樣的外傷？）應該是擦傷。」、
        「（問：是什麼原因？）我不清楚。」、「（問：你7
        月4日 腫起來那裡，幾天就消腫了，為何8 月20日又有
        頭部外傷？）可能是被敲到。我講的話絕對是事實。」
        、「（問：你7 月4 日腫起來那裡，幾天就消腫了，為
        何8月20 日又有頭部外傷？）8 月10幾號之後，我頭腦
        不是很清醒。」、「（問：8 月20日的頭部外傷是之前
        幾天撞到的？）我記不起來，可能是要到臺大時下車被
        撞到，可能是這樣，所以台大沒有開外傷，20日時多了
        壹個外傷。」、「（問：撞到也是在左邊？）對，因為
        我坐車坐在前面右手邊，所以起來時一定是左邊撞到，
        所以我19日的診斷證明書就沒有。」（本院刑事卷97年
        4 月1 日審理筆錄第7 至8 頁）則：
        (甲)原告既陳稱「遭被告毆打頭部1 下後」是「腫起來」
          並且「後來就消下去」，表示沒有造成外傷，則長庚
          紀念醫院96年8 月28日診斷證明書診斷欄內手寫補充
          之「頭部外傷」應非被告行為所造成，並無疑問。
        (乙)至於該「頭部外傷」成因為何，和「慢性硬腦下出血
          」有無關係，原告就長庚紀念醫院96年8 月28日診斷
          證明書記載「頭部外傷」部分，一開始稱：「我絕對
          沒有去撞到。」，改為：「醫生開的頭部外傷可能就
          是開刀的地方。」，再變為：「應該是擦傷。」，復
          稱：「可能是被敲到。我講的話絕對是事實。」，最
          後定稿為：「可能是要到臺大時下車被撞到。」在短
          短數分鐘審判長訊問過程中，原告從否認有頭部外傷
          ，到推給醫生開刀的傷口，再稱是擦傷、敲到，最後
          又說是下車被撞到所致，可以看出原告始終不願意說
          明「頭部外傷」造成之時點及原因，一再隱瞞、推託
          ，則其動機為何，又該「頭部外傷」發生時點為何，
          與原告於96年8 月19日至臺大醫院雲林分院就診後轉
          至長庚紀念醫院開刀之「慢性硬腦下出血」有無關係
          ，更加令人疑惑。
      (5)綜上，被告有無毆打原告頭部1 下，有無因此造成原告
        「慢性硬腦下出血」，既有上開可疑之處存在，且原告
        復無法舉證以明，自無從認定被告確有毆打原告頭部1
        下，並造成其受有「慢性硬腦下出血」之傷害，是原告
        此部分主張自無可採。
    4.按「因故意或過失，不法侵害他人之權利者，負損害賠償
      責任。」，又「不法侵害他人之身體或健康者，對於被害
      人因此喪失或減少勞動能力或增加生活上之需要時，應負
      損害賠償責任。」，再「不法侵害他人之身體、健康、名
      譽、自由、信用、隱私、貞操，或不法侵害其他人格法益
      而情節重大者，被害人雖非財產上之損害，亦得請求賠償
      相當之金額。」，民法第184 條第1 項前段、第193 條第
      1 項、第195 條第1 項前段分別定有明文。本件被告不法
      侵害原告之身體既經認定，則原告主張被告對其所受之損
      害，應負賠償責任，依上揭規定，自屬有據。
    5.原告請求被告賠償費用，是否應予准許，分述如次：
      (1)醫療費21,356元部分：
        查，原告所提出之醫療費用單據影本8 紙（見本院97年
        度簡上附民第2 號卷第13－19頁），均係原告於96年8
        月19日後就診所開立，而原告於96年8 月19日因左側慢
        性硬腦膜下出血經急診住院乙節，既無從認定係被告毆
        打所致，業如前述，則上揭費用，自與被告賠償責任無
        關，是原告請求被告給付上開金額，不應准許。
      (2)勞動能力減損80,000元部分：
        查，原告為被告毆打致受有胸壁挫傷、臉挫傷等傷害，
        而上揭傷勢如何減損原告之勞動能力，原告迄未舉證以
        明，則其請求被告應賠付上開金額，亦無從准許。
      (3)增加生活上需要（交通、住院伙食、營養及配偶照顧看
        護）等費用150,000 元部分：
        查，原告主張其臉部及胸壁為被告毆傷而致增加上開生
        活支出云云，既未舉證以明，則其請求被告賠償上開金
        額，自無從准許。
      (4)精神慰藉金30萬元部分：
        查，原告臉、胸為被告所毆，致受有挫傷，雖其傷勢甚
        輕，惟被告當眾掌摑原告臉部，自令原告顏面無光，肉
        體、精神確受相當苦痛，本院斟酌兩造發生衝突原委，
        原告實際受傷情狀，及兩造之身分（原告為退休校長、
        被告為村長）、地位，原告請求30萬元，自嫌過高，應
        予核減為2,000 元，方屬公允，至逾此數額之請求，為
        無理由，不應准許。
  (二)原告乙○○部分：
    1.乙○○主張：被告於同年8 月6 日上午11時35分許，持鐵
      鎚將伊住處即雲林縣崙背鄉○○村○○路68號建物窗戶玻
      璃擊破而損壞之，刑事部份經本院刑事簡易庭對於被告以
      傷害罪判處拘役30日之事實，業經本院依職權調閱本院96
      年度虎簡字第561 號刑事卷查明無誤，並為被告所自認在
      卷。
    2.按不法毀損他人之物者，被害人得請求賠償其物因毀損所
      減少之價額，民法第196 條亦有明文。又依上開規定請求
      賠償物被毀損所減少之價額，得以修復費用為估定之標準
      ，但以必要者為限【最高法院77年度第9 次民事庭會議決
      議(一)參照】。查，原告住處窗戶玻璃為被告所毀損，經僱
      工估修需費1,700 元乙節，業經其提出估價單1 紙在卷（
      見本院97年度簡上附民第2 號卷第12頁）為佐。被告固辯
      稱：該門窗老舊，既以新品換舊品，自應予折舊云云，惟
      窗戶玻璃並非消耗品，不若一般消耗品因使用期滿即告報
      廢，因之玻璃製品若非損毀幾乎無需更新，被告辯稱原告
      窗戶玻璃以新換舊應予折舊云云，尚非可採。從而，原告
      請求被告賠付其上開金額，自應准許。
  (三)綜上，原告本於侵權行為之法律關係，請求被告分別給付原
    告甲○○2,000 元，給付原告乙○○1,700 元，及均自起訴
    狀繕本送達翌日（即95年4 月2 日）起至清償日止，按年利
    率百分之五計算之利息，為有理由，應予准許，至原告甲○
    ○超過上述金額以外之請求，則屬無據，應予駁回。
  (四)兩造均分別陳明願供擔保，聲請宣告假執行及免為假執行，
    ，就原告勝訴部分，經核合於法律規定，爰分別酌定相當之
    擔保金額併予宣告之；至原告甲○○其餘假執行之聲請，因
    訴之駁回而失所依附，不予准許。又刑事訴訟程序附帶提起
    之民事訴訟案件，經裁定移送民事庭，免納裁判費，刑事訴
    訟法第504 條第2 項定有明文，本件既未徵收裁判費，自無
    庸為訴訟費用負擔之諭知，併此說明。
四、結論：本件原告甲○○之訴，為一部有理由，一部無理由；
    另原告乙○○之訴，為有理由，並依民事訴訟法第390 條第
    2 項、第392 條第2 項，判決如主文。
中    華    民    國    97    年    8     月    15    日
                  民事第一庭    法  官  蔣得忠
以上為正本，係照原本作成。
如對本判決上訴，須於判決送達後廿日內向本院提出上訴狀
中    華    民    國    97    年    8     月    15    日
                                書記官  賴成育


司法院資訊處製作；財團法人民間司法改革基金會備份。
